最高法院刑事判決　　　　　　　　　　　　　　　八十七年度台上字第四一○七號
　　上　訴　人　甲○○
　　　　　　　　乙○○
右上訴人等因違反毒品危害防制條例案件，不服台灣高等法院中華民國八十七年九月
九日第二審判決（八十七年度上訴字第三三四六號，起訴案號：台灣台北地方法院檢
察署八十七年度偵字第五○二八號），提起上訴，本院判決如左：
    主  文
原判決撤銷，發回台灣高等法院。
    理  由
本件原判決認定上訴人甲○○、乙○○與楊秀貞（經檢察官移由台灣台北地方法院另
案併辦）共同意圖營利，先自民國八十六年十二月底，連續多次在基隆市火車站或基
隆市○○路一○二號萬國大廈三樓之三上訴人乙○○租屋處，向綽號「阿文」之不詳
姓名成年男子以二兩安非他命新台幣（下同）七萬元之價格販入安非他命，再於八十
七年二月二十五日在基隆市○○路一○二號三樓之三以二兩安非他命十四萬元之價格
出售與蔡秋香。又上訴人甲○○因有施用毒品海洛因之惡習，乃自八十六年十二月底
起，連續多次在基隆市火車站或基隆市○○路一○二號三樓之三向綽號「阿文」之不
詳姓名成年男子以二公克一萬元之價格購買毒品海洛因，再於購入後，與上訴人乙○
○另行起意，共同意圖販賣而在基隆市○○路一○二號三樓之三持有前開購入之海洛
因，並予分裝而圖出售。嗣於八十七年三月六日二十時許，為警在上址查獲，並於其
廚房流理台下起出海洛因六包、甲○○所有供販賣安非他命及海洛因所用電子秤一台
、分裝袋（內有海洛因殘渣）五個、預備供販賣所用之小分裝袋二十六個、大分裝袋
三百三十個；於甲○○臥室內起出海洛因二包（與前開二包海洛因合計淨重一三‧八
一公克）、安非他命一包（淨重○‧一三公克）等情，因而維持第一審論處上訴人等
共同連續非法販賣化學合成麻醉藥品（均累犯）及共同意圖販賣而持有毒品（均累犯
）等罪刑，駁回上訴人等在第二審之上訴，固非無見。
惟查：(一)、麻醉藥品限供醫藥及科學之需用，不得非法輸入、製造、運輸、販賣、持
有、施打或吸用，麻醉藥品管理條例第十三條有明文規定，故該條例第十三條之一第
二項第一款之非法販賣化學合成麻醉藥品類及其製劑罪，須以「非法」販賣為其構成
要件之一，並非凡有販賣行為即須科以該項罪責。原判決論處上訴人等非法販賣化學
合成麻醉藥品罪刑，惟於事實欄並未記載上訴人等係「非法」販賣，已有可議。(二)、
有罪判決書之事實一欄，為判斷其適用法令當否之準據，法院應將依職權認定與論罪
科刑有關之事實，翔實記載，然後於理由內逐一說明其憑以認定之證據，並使事實認
定與理由說明，互相適合，方為合法。倘若事實認定與理由說明，不相一致，按諸刑
事訴訟法第三百七十九條第十四款後段規定，自屬判決理由矛盾之當然違背法令。原
判決事實欄記載上訴人二人與楊秀貞共同意圖營利，向綽號「阿文」者販入安非他命
，再販賣與蔡秋香等情，理由卻說明僅上訴人二人間有犯意聯絡及行為分擔，為共同
正犯。此部分事實之認定與理由說明不盡一致，難謂無判決理由矛盾之違法。(三)、原
判決認上訴人等有販賣安非他命與蔡秋香，無非以證人蔡秋香之供述為主要論據。但
證人蔡秋香於八十七年三月六日警訊之初稱：伊曾於上星期向綽號「志雄」之男子買
二兩安非他命，代價為七萬元（見偵查卷第十八頁背面），嗣則稱伊將交易金額十萬
元交給乙○○清點後再交予甲○○收存，甲○○再由房內小冰箱的保鮮盒中取出重量
約二兩之安非他命給伊（見偵查卷第四十七頁背面），於檢察官偵訊時供稱：「我向
甲○○說要買二兩，一兩是七萬元之安非他命，……他拿給我二袋，……之後我就數
了十四萬元給乙○○，乙○○再將錢拿給甲○○。」（見偵查卷第五十頁背面、第五
十一頁正面。），關於其購買之價格前後供述不一，如以二兩七萬元購入，則與原判
決所認定被告等購入之價格相同，是否有營利之情形即非無疑。實情如何？原審未予
釐清，即認定被告等係以二兩安非他命十四萬元之價格售予蔡秋香，復未說明其證據
取捨認定之理由，亦有判決理由不備之違法。(四)、科刑判決所認定之事實，與所採用
之證據不相適合者，即屬證據上之理由矛盾。原判決認定於上訴人甲○○臥室內起出
之海洛因二包連之前查獲之海洛因二包（共四包）合計淨重一三‧八一公克，核與檢
警係將先後查獲之海洛因六包及二包共八包裝成一袋送鑑定，結果為一三‧八一公克
之卷內資料（見偵查卷第一五五、一七五頁）不相符合，難謂無證據上理由矛盾之違
誤。(五)、原判決認上訴人甲○○因有施用毒品海洛因之惡習，自八十六年十二月底起
連續多次向綽號「阿文」之男子購入毒品海洛因後，再與上訴人乙○○另行起意，共
同意圖販賣予以分裝而圖出售，嗣於八十七年三月六日為警查獲，而論以共同意圖販
賣而持有毒品罪。惟對於上訴人等自何時另行起意及如何為意圖販賣之犯意聯絡，而
變易其單純持有為意圖販賣而持有，未於判決事實欄內為明確之認定記載，復未說明
其憑以認定之依據及理由，自不足為適用法令之依據，並有判決理由不備之違法。上
訴人等上訴意旨指摘原判決不當，尚非全無理由，應認有撤銷發回更審之原因。
據上論結，應依刑事訴訟法第三百九十七條、第四百零一條，判決如主文。
中      華      民      國    八十七    年     十二     月      三      日
                              最高法院刑事第六庭
                                  審判長法官  董  明  霈
                                        法官  丁  錦  清
                                        法官  賴  忠  星
                                        法官  林  茂  雄
                                        法官  王  居  財
      右正本證明與原本無異
                                              書  記  官
中      華      民      國    八十七    年     十二     月      九      日
